臺灣高等法院刑事判決　　　　　　　　　　　　　　九十年度上易字第三五三二號
　　上　訴　人
　　即　被　告　丙　○
　　　　　　　　己○○
　　　　　　　　辛○○
　　　　　　　　丁○○
　　右　一　人
　　選任辯護人　李漢鑫
右上訴人因傷害等案件，不服臺灣士林地方法院九十年度易字第二八九號，中華民國
九十年八月二十三日第一審判決（起訴案號：臺灣士林地方法院檢察署九十年調偵字
第三○號）提起上訴，本院判決如左：
    主  文
上訴駁回。
    事  實
一、丙○、己○○為案外人盧健一之兄弟，丁○○、辛○○為盧健一之子，於民國八
    十九年一月十日凌晨盧水河酒醉駕車，因過失撞及盧健一，致盧健一死亡，盧水
    河並於肇事後逃逸，事後復未前往盧健一住處向喪家致歉，丙○、己○○、丁○○、辛○○乃憤而於盧健一入殮之日即同年月十二日凌晨三時許（起訴書誤載為
    五時許），前往盧水河之父母親癸○、子○○○設於台北縣淡水鎮屯山里石頭厝
    八鄰十二之七號住處，共同基於傷害人身體之犯意聯絡，並基於概括之犯意，由
    辛○○持約食指粗之鐵棍（條）先下手毆打應門之子○○○之左上臂，辛○○、
    己○○、丁○○三人中之一人繼而自子○○○之身後以腳踹子○○○之後腰，丁○○再持相似之鐵棍（條）毆打子○○○之頭部，辛○○、己○○、丁○○又分
    持鐵棍對尾隨在後之癸○毆打頭部二下，癸○以手護衛頭部，其手部亦遭辛○○
    、己○○、丁○○等人毆打，致癸○受有頭部外傷、合併頭皮裂傷二處，分別為
    四×一×一公分、四×一×一公分，右手浮腫之傷害。子○○○則受有頭部外傷
    合併腦挫傷、顱頂頭皮裂傷五×二×一公分、皮下血腫五×五公分、右手擦傷二
    ×一公分等傷害。癸○見辛○○等人停手，隨即拉著子○○○逃離住處，躲至附
    近即台北縣淡水鎮屯山里石頭厝八鄰十二之二號癸○胞兄戊○○之住處。其間，
    居住於癸○住處後側獨立建物之庚○○（癸○之子）聽到其父家中有吵雜聲，前
    往察看，發現癸○二人負傷逃離，因癸○住處尚住有盧水河之兒子，顧及其安全
    ，庚○○遂衝進癸○住處抱起盧水河之子欲離開，辛○○及丙○仍基於同上之概
    括犯意，由辛○○持上開鐵棍（條）毆打庚○○之頭部，丙○徒手毆打庚○○，
    致庚○○受有頭部外傷合併前額裂傷三×一×一公分之傷害。
二、丙○復於八十九年一月十三日清晨六時許，前往癸○、子○○○前開住處，基於
    毀損之故意，持鐵棒搗毀該處窗戶玻璃二十餘片，並將庚○○所有車號ＶＣ─六
    八一三號自用小客車之擋風玻璃一片砸碎、引擎蓋砸凹二處、右葉子板砸凹一處
    。
三、案經被害人癸○、子○○○、庚○○等訴請台灣士林地方法院檢察署檢察官偵查
    起訴。
    理  由
一、訊據被告丙○、己○○、丁○○、辛○○均矢口否認有何傷害告訴人癸○、子○○○、庚○○之犯行，丙○並否認有毀損癸○等之窗戶玻璃、庚○○自小客車等
    物，被告丙○辯稱：伊和丁○○於八十九年一月十二日前往告訴人住處，要找他
    們來燒香，伊用香插在告訴人的鐵門上，鐵門未開，伊就去房屋後側，在該處遇
    見庚○○，並未動手，警察到達現場後，己○○及辛○○才到達現場云云。被告
    己○○辯稱：盧健一死亡後第三天早上約六點，伊有去被害人家，丁○○和丙○
    約五點多先去，伊隔大約半個小時與盧健一的太太及辛○○一起去，並沒有帶鐵
    棒，也沒有敲門或進去告訴人之屋子裡。伊在告訴人家的門口遇到癸○與子○○○，庚○○之後才出來。癸○、子○○○與丙○、丁○○正在爭吵，吵說盧水河
    沒有到我們家，沒有人動手。有看到癸○、庚○○、子○○○跑進去癸○大哥的
    家裡。當天丙○及丁○○去告訴人住處，可能是要找盧水河來看死者，因為盧水
    河都沒有來看過死者。丁○○拿告訴人的椅子要打告訴人，伊見狀就把丁○○架
    住，椅子是由告訴人拿出來的，丁○○在告訴人住處的門口，伊不知道丁○○如
    何拿到椅子。丁○○拿椅子時，伊就把他架起來，對方當時有無行動伊不知道，
    因為天色還暗。丁○○拿椅子時，癸○等人都還在家裡，伊把丁○○架開時，對
  方才出來。伊到場時丙○是在屋外與在屋內的癸○等人吵架云云。被告丁○○辯
    稱：一月十二日早上五點多，快天亮時。伊和丙○拿兩柱香去，插在他們家的門
    口，子○○○跑出來大聲喊，癸○拿椅子要打伊，結果打到子○○○，癸○自己
    要往後閃時，撞到鐵門。癸○撞到鐵門以後，要關上鐵門時子○○○看伊手拿到
    椅子，己○○從後面把伊架住，子○○○害怕就跑進去，自己撞到鐵門，倒在地
    下，子○○○和癸○就跑到戊○○的家裡，不知道癸○為何跑到戊○○家裡。當
    日沒有人拿鐵棒云云。被告辛○○辯稱：當時伊不在場云云。惟查：
  (一)、被告等右開犯罪事實，業據告訴人癸○、子○○○、庚○○分別於偵查、原審
      及本院調查中指訴明確，其中除被告等人按門鈴時，究係由子○○○一人應門
      ，或癸○及子○○○二人共同開門一情，癸○及子○○○在原審所述有所不同
      ，參照告訴狀所載：由子○○○應門，遭毆擊後，癸○尾隨在後，被告亦擁上
      毆擊之等情，應以子○○○所述其一人先行應門為可採外，其餘告訴人所述被
      害情節相符。並有證人戊○○於原審及本院均證稱：當天癸○拖著他太太到伊
      家門口喊說：「快開門。」伊開門時，癸○及其太太全身是血。癸○叫伊趕快
      去他家，伊到達他家時，看到庚○○抱著他姪子，頭部被鐵棍打、腰部被踹等
      情明確。證人戊○○於本院訊問時更證稱：「（問：八十九年一月十二日凌晨
      三、四時許，在子○○○家發生什麼事情，你因何前往？）答：我弟弟癸○帶
      子○○○來我家敲門，我開門之後，看到癸○拖著子○○○到我家，叫我去他
      們家，我去的時候，看到庚○○抱一個小孩出來，丙○與辛○○在打庚○○，
      我將他們拉開，說不要這樣。之後庚○○抱著小孩去我家，我隨後也趕回家，
      我又出來，看救護車來了沒有，怕救護車不知道如何進來，我要去路頭看救護
      車來了沒有，路頭要經過癸○家，那時候才遇到壬○○。我那時候又等救護車
      ，沒有跟他說什麼。救護車來了之後，我就趕快帶去我家，將他們載走。」；
      「（問：你看到庚○○抱小孩的情形如何？）答：我看到丙○、辛○○拿東西
      在打庚○○，我說庚○○不是事主，把他們勸開。」；「（問：是幾個人打庚○○？）答：丙○與辛○○。」；「（問：子○○○到你家時，你看她受傷的
      情形如何？）答：她一個人昏昏沉沉的，都沒有講話。我看了都嚇死了。我看
      到他頭部、身體都有傷。」；「（問：可否敘述辛○○、丙○如何毆打庚○○
      ？）答：辛○○打他頭部，丙○打他的肚子。二人手中都有拿不詳之物在打，
      庚○○頭部有流血，一個眼睛看不到，我勸開他們之後，拉庚○○到我家。」
      ；「（問：在哪裡看到丙○打庚○○？）答：在癸○家裡面的房間外面，當時
      庚○○抱著小孩剛走出房間門口，丙○、辛○○已經到癸○家裡面，不是在門
      外面打的，是在房子裡面打的，我是剛從大門走入屋子裡面的時候在客廳往內
      走看到庚○○從裡面的房間抱著小孩出來的時候被打的。」等語（本院卷第七
      六頁至七八頁）；於本院受命法官前往勘驗現場時，證人戊○○亦證稱：「癸○拖到我家，叫我趕快去他們家看，我就跑過來，看見己○○在屋外，辛○○
      在客廳，庚○○抱著小孩從裡面房間走出來，我有看到辛○○拿不祥物打庚○○的頭，我大聲吼他又不是事主，你幹嘛打他，我就拖著庚○○，他手上抱著
      小孩到我家。」等語（本院卷第一四九頁），益徵被告辛○○及丙○二人確實
      有毆打庚○○成傷之事實至明。至於被告等人聲請傳喚證人壬○○到庭作證，
      證人壬○○於在被告之辯護人詰問時僅證稱：「（問：八十九年一月十二日凌
      晨三、四點左右你人在何處？）答：我在我家睡覺，聽到癸○家裡有聲音，我
      有往他家看，有看到有人在講話，不知道是誰，後來我就走去癸○家，看到被
      告四人在那裡，戊○○到癸○家跟我說子○○○頭受傷，我就跟戊○○到他家
      裡看子○○○，我家距離癸○家有二百公尺，癸○家距離戊○○家五十公尺。
      我去戊○○家，被告四人沒有跟著去。」；「（問：你去癸○家裡，看到什麼
      ？）答：我有去癸○家裡，看到被告四人站在癸○家後門講話，我不知道他們
      四人為何去癸○家。」；「（問：你去的時候，警察來了嗎？）答：還沒有。
      」；「（問：是否有看到四人手上有拿東西？）答：我沒有注意，我沒有看的
      那麼詳細。」；「（問：是否有看到被告四人打告訴人？）答：我沒有看到這
      一段。」；「（問：是否與被告四人講話？）答：沒有。戊○○說子○○○的
      頭被打傷，我就去戊○○家看，子○○○頭上確實有傷，但是我都沒有講話。
      」；「（問：當時告訴人三人在何處？）答：就在戊○○家。（本院卷第六一
      頁）；「（問：你有無跟己○○說你不要先行離開要等警察來，不然人家會怪
  到你身上？）答：我沒有說。」等語（本院卷第六０頁號至六四頁）；亦無從
      為有利於被告之認定。
  (二)、告訴人三人受傷之情形，有馬偕紀念醫院診斷證明書六張、告訴人受傷部位之
      照片六張在卷，及警員於原審所提出之癸○住處及戊○○住處沾有血跡之照片
      ，與癸○住處拖鞋、衣帽散置地板上之照片共九張附卷可稽，另有相關照片多
      幀附於本院卷（第一六八頁至第一九二頁）可佐。
  (三)、證人即當日據報前往處理之警員乙○○於原審證稱：案發當日三點四十分許，
      伊和同事到達現場，見到被告四人在屋外，在戊○○家看到癸○及其太太受傷
      ，伊就叫救護車載他們到醫院。庚○○當場說是被告等四人做的，當時四個人
      在屋外，後來就離開了。只有被告四人，沒有看到其他人，也沒有看到兇器等
      語。證人即警員乙○○雖另證稱：據報案發地點是十二之七號，在癸○的家裡
      看到癸○、子○○○及庚○○云云，然經原審提示癸○住處之照片（偵查卷第
      十五頁），乙○○則改稱當天伊並沒有去照片所示之房子等語。參以證人即當
      日與乙○○共同前往處理之警員甲○○於原審證稱：案發當日三點四十分與乙○○一起去現場。到的時候，看到地上都是血跡，告訴人夫妻兩人較嚴重，看
      到子○○○從十二之二號房子裡面出來，她說被被告四人打，渠等先通知救護
      車，並詢問告訴人過程如何？告訴人當時很驚惶，說被告四人過來要找癸○的
      兒子報復，就被被告四人打受傷。現場很混亂，現場有隔壁的親戚在圍觀。當
      時並不知道被告等是否已經離開現場，因為伊不認識他們。接到通報是說十二
      之七號有人被打，伊等至現場時並沒有進去十二之七號看。子○○○坐在十二
      號之二號房子的客廳，癸○與庚○○出來在十二之二號屋外，招呼叫伊等進去
      。看到癸○時，他身上有流血。子○○○用布或衛生紙以手摀著頭，有在流血
      ，頭部有滴血到身上。十二之二號房子外，大約有四、五個人，伊認為那是告
      訴人的鄰居或親戚。伊讓告訴人上救護車，就回派出所將告訴人在現場所說的
      做成紀錄（值班簿），伊在現場有請告訴人拍照，當天天亮後伊又去現場補拍
      照，案發當天伊從十二之七號看見該屋地板有血跡，家俱椅子有倒、有凌亂衣
      服掉在地上、鞋子散在地上等語。足認證人乙○○所稱：伊去現場時，係在戊○○家看見癸○夫妻及庚○○。且據乙○○及甲○○之證詞，及前開診斷證明
      書載明：子○○○於八十九年一月十二日五時九分急診處置，癸○於同日五時
      十二分急診處置，亦均足以認定被告等人傷害告訴人之時間為為凌晨三時許，
      警員接獲報案後於三時四十分許抵達現場，則被告等人辯稱：清晨五時許，才
      到現場云云，顯不足採。此外，證人甲○○本院訊問時稱：「（問：你到的時
      候，問了哪些關係人？）答：先問被害人受傷那麼嚴重是否要叫救護車，我有
      用我的行動電話打給派出所，請派出所聯絡救護車。」；「（問：你看到被害
      人的情形是有幾人？）答：我看到二個人流血，一個女的老人頭部流血，一個
      老的男人流血。後來知道有一個年輕的人也有受傷，是家屬說的，救護車來的
      時候，是三個人一起去馬偕醫院，我沒有跟著去醫院。」等語（本院卷第一一
      六頁），足徵被告庚○○確實有受傷至明。
  (四)、被告四人於凌晨三時許，持鐵棍前往告訴人住處叫門，等子○○○一開門，被
      告辛○○、己○○、丁○○即踏進癸○住處，朝子○○○猛毆，接而陸續再朝
      癸○、庚○○毆打，足見被告四人係共謀前往傷害人，雖丙○未對子○○○、
      癸○出手，己○○、丁○○未對庚○○出手，惟渠等既共謀在先，又共同前往
      在後，被告四人具共同犯意之聯絡，應可認定。
  (五)、就被告等人之辯詞觀之，其等關於告訴人在現場如何受傷一節敘述均不相符，
      丙○否認被告中有人動手，己○○稱丁○○持椅子經伊阻擋云云，丁○○稱癸○持椅子打到子○○○，癸○二人復先後撞到鐵門云云，彼此所述均不相符，
      且癸○頭皮裂傷二處，呈類似垂直角度，子○○○則顱頂、手臂、後腰均受傷
      ，有原審卷所附照片可稽，倘子○○○自行撞及鐵門，傷勢顯非如此，被告四
      人所辯，洵不足採。
  (六)、被告丙○上開毀損癸○、子○○○之住處窗戶玻璃及庚○○之自小客車之行為
      ，經證人戊○○在偵查及原審審理中到庭證述：伊有看到丙○要來找麻煩，他
      正要破壞時，伊叫他別這麼做，但是他不聽，照樣用鐵棍打破玻璃及車窗等語
      明確，又有玻璃等物遭毀損之照片六張附卷足稽（八十九年度偵字第五九六七
      號偵查卷第十三、十四頁），從汽車引擎蓋之長條細凹痕，與證人戊○○所述
      丙○持鐵棍（條）擊打之情形相符。
  (七)、綜上，本件罪證明確，被告犯行堪以認定。
二、核被告四人所為，均係犯刑法第二百七十七條第一項之罪，被告丙○毀損告訴人
    癸○之玻璃、庚○○之自小客車等，所為係犯同法第三百五十四條之罪。被告四
    人就傷害行為，有犯意之聯絡，及行為之分擔，均為共同正犯。被告等人先後傷
    害子○○○、癸○、庚○○，時間緊接，所犯又係構成要件相同之罪，顯係基於
    概括犯意所為，應依連續犯之規定論以一罪，並加重其刑。被告丙○所犯毀損癸○、子○○○之住處玻璃、庚○○之自小客車等，是接續性之一行為而侵害癸○
    及庚○○之法益，為同種想像競合犯，應從一重處斷。被告丙○所犯傷害及毀損
    二罪，犯意各別，行為互異，應分論併罰。
三、原審以被告四人罪證明確，援引刑法第二十八條、第五十六條、第二百七十七條
    第一項、第三百五十四條，並審酌被告四人等前無不法前科，素行良好，因親人
    遭盧水河駕車肇事致死，一時氣憤，往告訴人住處欲找盧水河未遇，而對告訴人
    等下手，其等在氣憤中傷害告訴人之手段殘酷，與犯罪後飾詞否認等一切情狀，
    分別量處丙○有期徒刑五月及拘役四十日；己○○、丁○○、辛○○各處有期徒
    刑五月。又被告四人行為後，中華民國刑法第四十一條業於民國九十年一月四日
    修正，同年月十日經總統公布施行，修正後刑法第四十一條第一項規定：「犯最
重本刑為五年以下有期徒刑以下之刑之罪，而受六個月以下有期徒刑或拘役之宣
    告，因身體、教育、職業、家庭之關係或其他正當事由，執行顯有困難者，得以
    一元以上三元以下折算一日，易科罰金。但確因不執行所宣告之刑，難收矯正之
    效，或難以維持法秩序者，不在此限。」，第二項規定：「併合處罰之數罪，均
    有前項情形，其應執行之刑逾六月者，亦同」；同法施行法第三條之一第一項規
    定：「刑法第四十一條之規定，中華民國九十年一月四日刑法修正施行前已裁判
    確定之處罰，未執行或執行未完畢者，亦適用之。」，第二項規定：「未諭知得
    易科罰金之處罰者，亦同。」。被告行為後，刑法第四十一條有變更，修正前刑
    法第四十一條僅規定：「因身體、教育、職業或家庭之關係，執行顯有困難」，
    而修正後刑法第四十一條第一項前段規定「因身體、教育、職業、家庭之關係或
    其他正當事由」，經比較新舊法，修正後刑法第四十一條第一項前段得斟酌易科
    罰金之標準較為寬廣，比較有利於行為人，原審併依刑法第二條第一項前段之規
    定，適用裁判時之法律，並諭知易科罰金之折算標準，以示懲儆。被告犯案使用
    之鐵棍，未經扣案，原審以無證據足認為被告所有，敘明無從沒收之。經核其認
    事用法均無違誤，量刑亦稱妥適。
三、被告四人之上訴意旨略以：告訴人指訴之事實有違經驗常理：如依告訴人之指述
    ，何以施暴中會輕易對被害人罷手，甚至對盧水河之子絲毫未傷，有違常情云云
    ；又本案無任何不利被告之關聯性證據，包括是否有爭吵、癸○有無目睹子○○○被打經過，及被告等人是否有追殺癸○夫婦等問題，告訴人告訴之情節顯非事
    實云云。惟查：被告四人之傷害及毀損犯行，業經本院查明，已如前述，告訴人
    所為之指訴，並無不實及違背情理或經驗法則之處，被告四人之上訴，為無理由
    ，應予駁回。
據上論斷，應依刑事訴訟法第三百六十八條，判決如主文。
本案經檢察官周誠南到庭執行職務。
中      華      民      國    九十一    年      五      月      八      日
                              台灣高等法院刑事第二庭
                                  審判長法  官  蔡  長  溪
                                        法  官  楊  貴  志
                                        法  官  林  俊  益
右正本證明與原本無異。
不得上訴。
                                        書記官  陳  明  琴
中      華      民      國     九十一   年       五     月     九       日
附錄本案論罪科刑法條全文
刑法第二百七十七條第一項
  傷害人之身體或健康者，處三年以下有期徒刑，拘役或一千元以下罰金。
刑法第三百五十四條
  毀棄、損壞前二條以外之他人之物，或致令不堪用，足以生損害於公眾或他人者，
  處二年以下有期徒刑、拘役或五百元以下罰金。
